【裁判字號】    94,訴,2013
【裁判日期】    950222
【裁判案由】    毒品危害防制條例
【裁判全文】
臺灣板橋地方法院刑事判決              94年度訴字第2013號
公  訴  人  臺灣板橋地方法院檢察署檢察官
被      告  乙○○
輔  佐  人
即被告之父  丙○○
上列被告因違反毒品危害防制條例案件，經檢察官提起公訴（
94年度偵字第10613號），本院判決如下：
    主  文
乙○○連續明知為禁藥而轉讓，處有期徒刑拾月。
    事  實
一、乙○○與丁○○係男女朋友關係，乙○○明知所轉讓者為中
    央衛生主管機關明令公告列為禁藥、毒品危害防制條例第2
    條第2 項規定列為第二級毒品之安非他命，依法不得轉讓與
    他人，竟仍基於轉讓安非他命之概括犯意，於92年年初某日
    起至94年6 月15日止，在臺北縣永和市○○路680 巷1 號4
    樓「星達賓館」502 室，先後多次無償將安非他命（實際之
    總計數量不明）轉讓與丁○○施用。嗣於94年6 月16日下午
    4 時30分許，為警在前址查獲乙○○、丁○○，並扣得安非
    他命7 包（毛重7. 05 公克，淨重5.77公克，業經本院以94
    年度易字第1159號判決宣告沒收銷燬）始知上情。
二、案經臺北縣政府警察局永和分局報請臺灣板橋地方法院檢察
    署檢察官偵查後提起公訴。
    理  由
一、證據能力部分：按被告以外之人於審判外之言詞或書面陳述
    ，除法律有規定者外，不得作為證據，刑事訴訟法第159 條
    固有明文。惟證人丁○○於檢察官訊問時之證述，業經具結
    且被告乙○○於本院準備及審理程序中均未聲明異議，本院
    審酌其陳述作成時之情況，核無違法取證及證明力明顯過低
    之瑕疵，認以之作為證據為適當，依同法第159 條之5 規定
    具有證據能力，合先敘明。
二、上揭犯罪事實，業據證人丁○○於檢察官訊問及本院審理時
    ，皆已證述明確，並有安非他命7 包（毛重7.05公克，淨重
    5.77公克）扣案可資佐證。而證人丁○○於94年6 月17日上
    午6 時30分許，經警採集尿液送臺灣檢驗科技股份有限公司
    鑑驗，確呈安非他命類陽性反應，有本院94年度毒聲字第15
    75號裁定書1 份在卷可稽，足認證人丁○○確有施用安非他
    命之事實。
三、訊據被告乙○○矢口否認有轉讓安非他命之犯行，辯稱：我
    沒有經濟來源，怎麼會有錢拿毒品給證人丁○○，不知道她
    為何會說毒品是我提供給她的，在星達賓館扣案之安非他命
    是與證人丁○○熟識綽號「小伍」之人拿來的云云；輔佐人
    丙○○則為被告辯稱：證人丁○○曾說如果得不到被告，就
    要讓被告死，且被告精神有問題，說話根本不正常云云，並
    提出身心障礙手冊影本1 紙及診斷證明書2 紙為證，惟查：
    （一）被告於本院準備期日時，先辯稱：我都是跟證人丁○
    ○在一起，她有安非他命，我才有（見本院卷第29頁）云云
    ，指述其所施用之安非他命都是證人丁○○所提供，然被告
    於本院審理期日時則改稱：其先前曾向綽號「小偉」、「小
    汪」、「小李」等人購買安非他命施用而為警查獲等情，經
    本院緊接訊問被告是否有錢買毒品時，其始答稱：「有錢的
    話，也不是那麼有錢去買毒品，因為毒品不便宜。」等語（
    見本院卷第88、89頁），足見被告辯稱其沒有經濟來源購買
    安非他命，與事實並不相符。況扣案安非他命7 包係綽號「
    小伍」之人持至星達賓館交付與被告施用，當時證人丁○○
    跟她兒子在外面，不在賓館裡面等情，復經被告於本院訊問
    時自承在卷（見本院卷第85、87頁），被告亦於準備程序中
    陳稱：扣案物品都是小伍的等語，若「小伍」係與證人丁○
    ○熟識，何以願直接將安非他命交付與被告施用？又被告如
    何得知扣案物品皆為「小伍」所有？被告所辯顯有違常理，
    反係被告與「小伍」熟識為是，由此益徵被告係為逃避其轉
    讓毒品犯行，始隱瞞其毒品來源之情。（二）被告於警詢及
    本院訊問時，均一致陳明於本案被查獲之前，與證人丁○○
    為男女朋友關係，並無恩怨（見偵卷第12頁、本院卷第87頁
    ）等情，輔佐人指稱證人丁○○曾有威脅被告之言語，並未
    提出任何證據，且經證人丁○○當庭否認，自不得憑空認定
    輔佐人所言為真實。又證人丁○○於警詢時雖曾稱係其報案
    請警方到現場云云，惟被告與證人丁○○間有1 個小孩，於
    94年6 月16日當天，二人係因細故在房間內吵架，經星達賓
    館老闆報警後，始在該址查獲等情，已據證人丁○○於本院
    審理時結證在案，並為被告所不否認，查證人丁○○當時本
    身既涉犯施用安非他命罪責，要無為陷害被告以致同遭查獲
    之動機，故本院認證人丁○○於檢察官訊問及本院審理時所
    為之證述堪以採信。（三）被告所提身心障礙手冊影本雖記
    載本身罹有輕度精神障礙，而診斷證明書2 紙亦載有疑似器
    質性精神病態、疑精神分裂症等情，然前開身心障礙手冊、
    診斷證明書均係本案案發後始製發，已無法據以證明被告為
    本案犯行時，是否確有精神耗弱或心神喪失之情狀，且被告
    於本院訊問時，均能明瞭內容而為清楚之回答，本院亦認無
    對被告為進一步精神鑑定之必要，是前開書證均不足作為有
    利於被告之認定。綜上所述，本案被告及輔佐人所辯均屬事
    後卸責之詞，尚無可採。本案事證明確，被告轉讓安非他命
    之犯行洵堪認定。至被告猶表示可傳訊證人甲○○、綽號「
    阿清」之人到庭作證，惟證人甲○○並未到過本案被告轉讓
    安非他命與證人丁○○之地點即星達賓館，業經被告於本院
    準備程序中陳明（見本院卷第31頁），而被告亦遲未向本院
    陳報「阿清」之真實姓名及住址，無傳喚之可能性，故本院
    認均無必要再予傳喚，併此敘明。
四、查安非他命迭經行政院衛生署於69年12月8 日衛署藥字第30
    1124號、79年10月9 日衛署藥字第904142號公告列入藥物藥
    商管理法第16條第1 款（即現行藥事法第22條第1 項第1 款
    ）之禁藥管理，迄今尚屬禁藥，同時亦屬毒品危害防制條例
    第2 條第2 項規定之第二級毒品。按藥事法第83條第1 項法
    定刑為7 年以下有期徒刑，得併科新臺幣500 萬元以下罰金
    ，較毒品危害防制條例第8 條第2 項、第3 項、第4 項及其
    未遂犯之法定刑為重。藥事法第83條第1 項係於93年4 月21
    日修正公布，同年月23日施行，為毒品危害防制條例之後法
    。毒品之範圍尚包括影響精神物質與其製品。而藥事之管理
    ，亦非僅止於藥品之管理。又毒品未必係經公告之禁藥，禁
    藥亦未必為毒品。毒品危害防制條例與藥事法二者，並無必
    然之特別法與普通法關係。故除有轉讓之第二級毒品達毒品
    危害防制條例第8 條第6 項之一定數量，經依法加重後之法
    定刑較藥事法第83條第1 項之法定刑為重之情形外，因藥事
    法第83條第1 項為後法，且為重法，應優先適用藥事法處罰
    （臺灣高等法院暨所屬法院94年法律座談會刑事類提案第8
    號結論意旨參照），而本案卷內查無證據足資證明被告乙○
    ○實際轉讓安非他命與證人丁○○之總計數量為何，自不得
    依毒品危害防制條例第8 條第6 項規定加重其刑，是核被告
    所為，係犯藥事法第83條第1 項之轉讓禁藥罪。被告先後多
    次轉讓安非他命之犯行，時間緊接，觸犯構成要件相同之罪
    名，顯係基於概括犯意反覆為之，為連續犯，應依刑法第56
    條之規定論以一罪，並加重其刑。公訴意旨雖僅論及被告涉
    犯毒品危害防制條例第8 條第2 項之轉讓毒品罪嫌，惟公訴
    檢察官業於本院審理時當庭更正被告所犯法條，並經本院告
    知其所涉犯之罪名，自無庸再變更起訴法條，附此敘明。爰
    審酌被告本身已有多次毒品前科，素行非佳，且其轉讓毒品
    予他人，戕害他人身心健康，其與受轉讓人丁○○彼時之關
    係為男女朋友，及其犯罪手段、犯後猶否認犯行之犯後態度
    等一切情狀，量處如主文所示之刑，以資懲儆。
據上論斷，應依刑事訴訟法第299 條第1 項前段，藥事法第83條
第1 項，刑法第11條前段、第56條，判決如主文。
本案經檢察官鄧媛到庭執行職務。
中    華    民    國    95    年    2     月    22    日
                  刑事第三庭  審判長法  官  李麗玲
                                    法  官  鄧雅心
                                    法  官  張兆光
上列正本證明與原本無異。
如不服本判決，應於判決送達後10日內向本院提出上訴狀 (應附
繕本)， 上訴於臺灣高等法院。
                                    書記官  曹秋冬
中    華    民    國    95    年    2     月    22    日
附錄本案論罪科刑法條：
藥事法第83條
明知為偽藥或禁藥，而販賣、供應、調劑、運送、寄藏、牙保、
轉讓或意圖販賣而陳列者，處7 年以下有期徒刑，得併科新臺幣
5 百萬元以下罰金。
以犯前項之罪為常業者，處2 年以上10年以下有期徒刑，得併科
新臺幣2 千5 百萬元以下罰金。
犯前二項之罪，因而致人於死者，處7 年以上有期徒刑，致重傷
者，處3 年以上12年以下有期徒刑。
因過失犯第1 項之罪者，處2 年以下有期徒刑、拘役或科新臺幣
30萬元以下罰金。
第1 項及第2 項之未遂犯罰之。


司法院資訊處製作；財團法人民間司法改革基金會備份。
